臺灣高雄地方法院刑事判決　　　　　　　 94年度訴字第595號
公　訴　人　臺灣高雄地方法院檢察署檢察官
被　　　告　甲○○
指定辯護人　本院公設辯護人　乙○○
上列被告因毒品危害防制條例案件，經檢察官提起公訴（93年度
偵字第14243號），本院判決如下：
    主  文
甲○○無罪。
    理  由
一、公訴意旨略以：甲○○明知海洛因及甲基安非他命業經公告
    為毒品危害防制條例之第一、二級毒品，不得非法販賣、轉
    讓、持有、施用，竟基於販賣牟利之意圖，於不詳時、地販
    賣第一級毒品海洛因（合計71.66 公克）及第二級毒品甲基
    安非他命（合計28.88 公克）後，與所有之夾鏈袋6 包、分
    裝杓6 支、行動電話1 支、電子計算機1 台、電子磅秤、及
    研磨攪拌器各1 台、鐵製研磨器2 台等物，一併藏放其位於
    高雄縣鳳山市○○○路158 巷1 號12樓之租屋處而持有之，
    欲伺機販售。於93年7 月14日下午4 時30分許，甲○○持前
    開部分海洛因3 包（毛重70.81 公克）及甲基安非他命壹包
    （毛重27.38 公克）藏放於長褲口袋內，自其租屋處下樓，
    適員警據報向臺灣高雄地方法院聲請核發搜索票時，抵達甲
    ○○租屋處欲執行搜索，適在等待電梯時見甲○○出現，經
    確認身分後，當場在其長褲口袋內扣得上開藏放於身上之毒
    品，再帶同甲○○至上開租屋處，又扣得海洛因1 包（毛重
    0.85公克）、甲基安非他命2 包（毛重1.5 公克）及上開藏
    放於租屋處之物品，因認被告甲○○係涉犯毒品危害防制條
    例第5 條第1 項之意圖販賣而持有第一級毒品海洛因罪嫌及
    同條第2 項之意圖販賣而持有第二級毒品甲基安非他命罪嫌
    等語。
二、按犯罪事實應依證據認定之，無證據不得認定犯罪事實。不
    能證明被告犯罪者，應諭知無罪之判決，刑事訴訟法第154
    條第2 項、第301 條第1 項分別定有明文；又按事實之認定
    ，應憑證據，如未能發現相當確實證據，或證據不足以證明
    ，自不能以推測或擬制之方法，以為裁判之基礎。又認定犯
    罪事實所憑之證據，雖不以直接證據為限，間接證據亦包括
    在內，然而，無論直接或間接證據，其為訴訟上之證明，須
    達於通常一般人均不致有所懷疑，而得確信其為真實之程度
    者，始得據為有罪之認定，倘其證明尚未達到此一程度，而
    有合理懷疑之存在時，即無從為有罪之認定（最高法院40年
    臺上字第86號、76年臺上字第4986號判例意旨可參）；再按
    毒品危害防制條例第5 條第1 項、第2 項所指之意圖販賣而
    持有第一級、第二級毒品罪，係指行為人基於販賣營利以外
    之原因而購入毒品，持有毒品後，始起意售賣營利為要件，
    亦即行為人除持有行為之外，其於持有後，萌生轉賣營利之
    主觀犯意者，方可成立該條犯罪。
三、公訴人認被告甲○○涉犯前揭犯行，無非係查扣之毒品數量
    及用以分裝研磨毒品之物品，係屬被告所有，有證人員警林
    川成及丙○○證述在卷為其論據。被告則辯稱：在身上所查
    扣之毒品海洛因3 包（毛重70.81 公克）及甲基安非他命（
    毛重27.38 公克）為其所有，但係為供自己吸食之用，至於
    在高雄縣鳳山市○○○路158 巷1 號12樓查獲之海洛因1 包
    （毛重0.85公克）、甲基安非他命2 包（毛重1.5 公克）及
    夾鏈袋6 包、分裝杓6 支、行動電話1 支、電子計算機1 台
    、電子磅秤、及研磨攪拌器各1 台、鐵製研磨器2 台等物並
    非其所有，該處亦非其所居住等語。
四、經查：
 （一）程序部分
     １、按刑事訴訟法第158 條之3規定：「證人、鑑定人依法
         應具結而未具結者，其證言或鑑定意見，不得作為證
         據」，其立法理由乃在擔保該證言或鑑定意見，係據
         實陳述或公正誠實之可信性，故未依法具結者，依證
         據絕對排除法則，當然無證據能力不得作為證據，自
         不得因當事人於審判程序之同意，或於法院調查證據
         時，知有同法第159 條第1 項不得為證據之情形，而
         未於言詞辯論終結前聲明異議，逕認未經具結之證言
         或鑑定意見，亦得作為證據（參見最高法院94年度台
         上字第4438號判決意旨）。本件公訴人所提證人即員
         警林川成於偵查中之供述證據，遍查全卷均未見有於
         供前或供後具結，依上開規定及判決意旨，證人林川
         成於偵查中之供述即無證據能力，自不得作為認定被
         告甲○○犯罪之證據。
     ２、次按刑事訴訟法第159 條之3 第3 款規定，被告以外
         之人於審判中有經傳喚不到之情形者，其於司法警察
         調查中所為之陳述，經證明具有可信之特別情況，且
         為證明犯罪事實之存否所必要者，得為證據。今本案
         公訴人以證人丙○○於警詢時之供述作為認定被告係
         居住高雄縣鳳山市○○○路158 巷1 號12樓處，然經
         本院勘驗查獲當時之搜證錄影帶所示，已足證明上開
         事實（詳如後述），是以，本院認為證人丙○○雖經
         合法傳、拘未到，但其在司法警察調查中所為之陳述
         ，尚非證明犯罪事實之存否所必要，故應無證據能力
         。
（二）實體部分
     １、被告坦承為警在其身上所查扣之毒品海洛因3 包（毛
         重70.81 公克）及甲基安非他命（毛重27.38 公克）
         為其所有，但矢口否認在高雄縣鳳山市○○○路158
         巷1 號12樓所查獲之海洛因1 包（毛重0.85公克）、
         甲基安非他命2 包（毛重1.5 公克）及夾鏈袋6 包、
         分裝杓6 支、行動電話1 支、電子計算機1 台、電子
         磅秤、及研磨攪拌器各1 台、鐵製研磨器2 台等物為
         其所有，並辯稱並無居住高雄縣鳳山市○○○路158
         巷1 號12樓等語，惟查：本院依職權勘驗查獲當時之
         搜證錄影帶顯示，畫面中員警進入屋內搜索後，在發
         現毒品的衣櫥內發現被告的衣服，警察發現3 件褲子
         、2 件衣服上面有寫炎利2 字，此有勘驗筆錄在卷可
         憑（參見本院審理卷第107 頁），依一般常情，衣物
         送洗時為了避免混淆始衣物寫上送洗人之姓名以資區
         別，而在置放毒品之衣櫥內發現寫有被告名字「炎利
         」2 字之衣褲等私人物品，此外，警方事先亦查出被
         告確實在該處居住，故事先亦已向本院聲請搜索票以
         供查緝之用，此有本院搜索票1 紙在卷可憑（參見警
         卷第2 頁），足資佐證被告確實在高雄縣鳳山市○○
         ○路158 巷1 號12樓生活之事實，扣案之物品應屬被
         告所有無訛，被告雖辯稱衣褲已於1 個月前送友人柯
         富元等語（參見警卷第11頁），惟一般贈與他人衣物
         通常為全新服飾（除非捐贈對象為慈善機構），且至
         多1 至2 件，然本件查獲衣物已多達5 件，被告亦坦
         承僅與柯富元認識僅3 個月，既非熟識之友人，又豈
         會贈送已穿過之二手衣物？且上開衣褲既經洗衣店送
         洗，倘若已非被告所寄送，應會即時更正真正送洗衣
         褲所有人之姓名，然扣案之衣褲仍記載為「炎利」二
         字，足認被告確實居住於上址。至於被告另辯稱並無
         該處之鑰匙如何進出乙節，惟依被告自承通往地下室
         之門開著直接從車道走入建築物之地下室等情（參見
         本院審理卷第114 頁），足認該棟建築物管理甚為鬆
         散，並非一定要有鑰匙才能行出入該建築物，被告以
         身上並無鑰匙無法出入上址而佐證並無居住該處所，
         尚嫌無據。
      2、而扣案之白色粉末經送請法務部調查局檢驗結果，認
         該白色粉末含海洛因成分，合計淨重62.23 公克，空
         包裝重合計7.7 公克，純度30.98%，純質淨重19.28
         公克，此有該局93年10月4 日調科壹字第220018124
         號鑑定通知書1 紙存卷可參（參見偵查卷第44頁）；
         扣案之結晶體，經送高雄醫學大學附設中和紀念醫院
         鑑定結果，認該結晶體呈甲基安非他命陽性反應，驗
         前毛重28.7公克，驗後毛重28.6公克，有該院93年10
         月19日編號9310─164 號檢驗報告1 紙在卷可憑（參
         見偵查卷第45頁），是該扣案之白色粉末及結晶體應
         係第一級毒品海洛因及第二級毒品安非他命無訛。被
         告辯稱自己有施用毒品之習慣，因遭通緝唯恐遭查緝
         無法自由活動，故一次購入大量毒品以供施用等語。
         查海洛因及甲基安非他命係屬毒品，為違禁物品，其
         交易過程本即有遭警查獲之相當危險性，是以施用毒
         品者，為免經常購買而增加為警查獲之風險，一次購
         買較多之數量，既可避免被查獲之風險，亦可壓低購
         入之價格，被告上開所辯尚與常情無違。而被告為警
         採尿送驗，確呈現有施用第一級毒品海洛因及第二級
         毒品甲基安非他命陽性反應，並經本院以93年度訴字
         第2420號分別判處有期徒刑1 年及7 月，此亦有本院
         上開判決正本1 份在卷可憑，另參諸被告自83年起即
         因違反肅清煙毒條例、麻藥等案件，分別經本院及台
         灣台南地方法院判處有期徒刑3 年6 月及6 月，應執
         行有期徒刑3 年10月確定，於85年7 月5 日縮短刑期
         假釋出獄；又於88年間，因施用毒品案件，經本院以
         88 年 毒聲字第4011號裁定送觀察、勒戒後，認無繼
         續施用毒品之傾向，由台灣高雄地方法院檢察署檢察
         官於89年6 月17日以88年度偵字第14450 號不起訴處
         分確定。復因施用第一級毒品案件，經本院以88年度
         毒聲字第645 裁定送觀察、勒戒，認有繼續施用毒品
         之傾向，又以89年度毒聲字第1460號裁定令入戒治處
         所施以強制戒治1 年，並經台灣高雄地方法院檢察署
         檢察官以89年度毒偵字第788 號提起公訴，本院以89
         年度訴字第107 6 號判處有期徒刑1 年，嗣於89年8
         月31日經台灣高等法院高雄分院以89年度上訴字第
         1014 號 上訴駁回確定，於92年3 月13日執行完畢，
         再於92 年 間因施用毒品案件，經本院以92年度訴字
         第2682號判處有期徒刑10月、6 月，應執行有期徒刑1
         年2 月確定，此有台灣高等法院被告前案紀錄表1 份
         在卷可資佐證，依被告上開施用毒品之前科，足認被
         告確有長期施用毒品之習慣。
      3、參以關於人體就毒品海洛因之使用劑量之耐受度，法
         務部法醫研究函示結果認為：「依據文獻資料記載，
         正常人之人體實驗，海洛因靜脈注射單一劑量多在5
         至20毫克之間。於1998年ＰＥＲＮＥＧＥＲ等人在瑞
         士執行之計劃中，51位濫用海洛因達25年以上，並具
         有2 年連續每天連續靜脈注射海洛因之嚴重濫用者，
         接受海洛因實驗，純品海洛因每天施打劑量在400
         ─630 毫克之間，仍無明顯中毒症狀發生。又依英國
         藥典之說明，用於癌症病患之止痛時，起始劑量為每
         4 小時2.5 至5 毫克，隨後為達止痛效果，以增加原
         來劑量的50% ，而每天需要的海洛因用量從小於2 毫
         克至5 公克不等，有極大差異存在；另甲基安非他命
         習慣使用者劑量維持每天服20至40毫克，最多增至每
         天50至150 毫克。文獻上，人類最低致死劑量每公斤
         體重為1.3 毫克，經治療而存活的個案報告為每公斤
         體重28毫克。在台灣臨床上有報告發現長期濫用者每
         日吸用約3 公克，而無明顯中毒的症狀出現，亦有報
         告指出1 次注射1 公克而無明顯不適，惟高劑量濫用
         者常有併發症出現而危及生命等情，此有法務部法醫
         研究所89年9 月14日法醫所89清字第1465號函示可資
         參照（參見本院審理卷50頁），因此，依照前揭成癮
         者每日施打劑量之標準值以下之每日吸食300 毫克（
         靜脈注射）為計算標準，則依扣案之毒品，海洛因純
         質淨重19.28 公克可供靜脈注射之方式施用約64日；
         另依台灣臨床經驗施用甲基安非他命成癮者，以每日
         施打劑量之標準值以下之每日吸食500 毫克，扣案之
         甲基安非他命28.6公克，約可供施用約57日，被告持
         有上開毒品之數量，並非顯然超過供被告自己施用毒
         品之所需，亦非須超過1 年半載始能施用完畢等情，
         自難僅因被告持有上開毒品即認係為意圖轉賣營利。
      4、另外扣案夾鏈袋6 包，然夾鏈袋乃十分容易取得之物
         品，其價格亦甚為低廉，消費者通常一次買入之數量
         少有僅一、二個者，而有施用毒品習慣之人，將毒品
         分裝於夾鏈袋內，以便外出時攜帶者亦所在多有，此
         從扣案之6 包夾鏈袋經送驗結果亦呈嗎啡陽性反應可
         得而知，此有高雄醫學大學檢驗報告在卷可憑，亦無
         從由被告持有多數之夾鏈袋即推論其有意圖販賣毒品
         之行為，且扣案之分裝杓6 支，通常亦為施用毒品所
         需使用之物，其餘扣案之行動電話1 支、電子計算機1
         台、電子磅秤、及研磨攪拌器各1 台、鐵製研磨器2
         台公訴人亦無法舉證上開等物與本件待證事實即意圖
         販賣有持有毒品有何直接之關連性，自亦無從藉由上
         開扣案之物品證明被告確有意圖販賣第一、二級毒品
         之犯行。況且被告既非於交易毒品時當場查獲被告，
         亦非證人證述被告確有販賣毒品之行為，且依公訴人
         於起訴事實欄所載被告係基於販賣牟利之意圖即販入
         毒品，並欲伺機出售，顯與毒品危害防制條例第5 條
         第1、2項須行為人持有第一、二級毒品後，始萌生轉
         賣營利之主觀犯意之構成要件有間，因此本案依公訴
         人起訴事實所載應適用之法條為毒品危害防制條例第4
         條第1 、2 項販賣第一、二級毒品罪，然被告客觀上
         所欲販賣毒品之對象究係何人？價格數量若干？主觀
         上又有何販賣毒品以牟利之意圖？在公訴人均未加以
         舉證以供本院調查之情況下，揆諸前揭法律規定與最
         高法院判例意旨，自不得以推測或擬制之方法，認定
         被告涉犯前揭犯行。
      5、綜上所述，公訴人認被告涉犯前揭罪行，所為之舉證
         尚未能達通常一般之人均不致有所懷疑，而得確信其
         為真實之程度，而有合理懷疑之存在，依據「罪證有
         疑，利於被告」之證據法則，即不得遽為不利被告之
         認定；則公訴人所提出之證據，不足為被告有罪之積
         極證明，其指出證明之方法，亦無從說服法院以形成
         被告有罪之心證，揆諸前揭說明，本院自應為被告無
         罪之諭知。
      6、本案扣案之物品屬於違禁物部分，業據本院93年度訴
         字第2420號以被告施用第一、二級毒品罪分別於從刑
         中諭知沒收銷燬（原審另於94年4 月20日又以更定裁
         定方式補充應沒收銷燬之物），依最高法院91年度台
         非字第67號判決意旨，基於訴訟經濟，雖與本案無關
         但屬違禁物之部分仍得一併沒收銷毀之，但本案扣案
         之違禁物既經上開案件沒收銷燬之且業已執行，本院
         自無從基於訴訟經濟考量而予諭知沒收銷燬之必要，
         至於其他物品，公訴人既未證明係屬違禁物，自不得
         單獨宣告沒收，併此敘明。
據上論斷，應依刑事訴訟法第301 條第1 項，判決如主文。
本案經檢察官黃雯麗到庭執行職務。
中　　　華　　　民　　　國　　94　　年　　9　月　 7  日
                 鳳山刑事第二庭　　審判長法　官 邱明弘
                               　　　　　法　官 譚德周
                               　　　　　法　官 廖建瑜
以上正本證明與原本無異。
如不服本判決，應於收受送達後10日內向本院提出上訴書狀。
中　　華　　民　　國　　94　　年　　9 　　月　　7 　　日
　　　　　　　　　　　　　　　　　　　   書記官 張家榮
